【裁判字號】    98,交聲,982
【裁判日期】    980917
【裁判案由】    違反道路交通管理處罰條例聲明異議
【裁判全文】
臺灣士林地方法院交通事件裁定          98年度交聲字第982號
原處分機關  交通部公路總局臺北區監理所
異  議  人
即受處分人  丙○○
上列異議人即受處分人因違反道路交通管理處罰條例案件，對於
交通部公路總局臺北區監理所民國98年8 月6 日所為之處分（原
處分案號：北監自裁字第裁40-C00000000號）聲明異議，本院裁
定如下：
    主  文
原處分撤銷。
丙○○不罰。
    理  由
一、原處分意旨略以：異議人即受處分人丙○○駕駛車牌號碼DX
    -2033 號自用一般小客貨車（下稱系爭汽車）於民國98年5
    月26日上午6 時12分許，在臺北縣新莊市○○街37巷與19巷
    口與乙○○騎乘之車牌號碼CQV-775 號重型機車（下稱系爭
    機車）發生車禍，肇事後未依規定處置而逃逸，經員警掣單
    舉發「汽車駕駛人駕駛汽車肇事致人受輕傷而逃逸」之違規
    ，爰依違反道路交通管理處罰條例第62條第4 項前段（原處
    分漏引第3 項）處罰鍰新臺幣（下同）6,000 元，吊銷駕駛
    執照1 年。
二、異議意旨略以：受處分人於上開時間駕駛系爭汽車行經上揭
    巷口，與系爭機車發生車禍後，立即停車並下車查看，多次
    詢問系爭機車駕駛人乙○○是否需要幫助，且在離去時清楚
    告知乙○○，前後在現場停留約10多分鐘，絕無肇事逃逸之
    舉動及意圖，本件舉發顯有違誤，原處分應予撤銷等語。
三、按認定犯罪事實所憑之證據，雖不以直接證據為限，間接證
    據亦包括在內。然而無論直接證據或間接證據，其得為訴訟
    上之證明者，須於通常一般之人均不致有所懷疑，而得確信
    其為真實之程度者，始得據為有罪之認定。倘其證明尚未達
    此一程度，而有合理之懷疑存在，而無從使事實審法院得有
    罪之確信時，即應由法院為諭知被告無罪之判決（最高法院
    76年度臺上字第4986號判例參照）。法院受理交通事件，準
    用刑事訴訟法之規定，道路交通管理處罰條例第89條前段定
    有明文，是以法院審理行為人違反道路交通管理處罰條例案
    件時，當有其適用。從而法院於審理行為人違反道路交通管
    理處罰條例案件，如就原處分機關所認定之行為人違規事實
    仍有合理之懷疑，而無法確信行為人確有該當於道路交通管
    理處罰條例各該處罰條文之構成要件事實時，此際即應依罪
    疑唯輕之原則，為受處分人有利之認定。又依道路交通管理
    處罰條例第62條第3 項、第4 項規定處罰汽車駕駛人，除客
    觀上須有駕駛人駕車肇事之情事，主觀上尚須該駕駛人知悉
    自己肇事仍然逃逸，始克相當，若駕駛人主觀上並非基於逃
    逸之意思而離開現場，尚不能依上開規定予以處罰。經查：
    證人即舉發本件違規之員警甲○○證稱：伊接到勤務中心調
    度前往上開巷口，當時現場只有機車駕駛人乙○○在場，伊
    調閱監視錄影畫面後得知系爭汽車車號，便通知受處分人、
    乙○○於當日晚上來警局作筆錄，伊根據乙○○之供述在其
    筆錄手寫註記「肇事後對方逃逸」字樣等語（本院卷第52、
    53頁），並有臺北縣政府警察局新莊分局道路交通事故調查
    筆錄1 份在卷可稽（本院卷第41、42頁），依證人甲○○上
    開證述，可徵員警係依乙○○所述，為認定本件違規之依據
    ；證人乙○○證稱：車禍發生後，受處分人有下車查看並與
    伊交談，伊當時手痛無法說話，受處分人問伊是否要報警或
    請家人來處理，伊搖手、搖頭是表示先等一下，嗣伊女友撥
    打伊之行動電話，伊與女友講電話，受處分人跟伊說其在後
    面菜市場作生意，受處分人的太太說趕時間要先走，受處分
    人表示有事情可以找他，伊講完電話時，受處分人已開車離
    開，伊來不及要求受處分人留下電話號碼，伊在警局是說受
    處分人的太太要趕時間要先走，沒有說受處分人肇事逃逸，
    伊與受處分人已達成和解等語（本院卷第54、55頁），證人
    乙○○上揭證述，核與受處分人辯稱：伊下車問乙○○人有
    無怎樣，須否叫救護車或報警處理，乙○○向伊搖手，伊有
    幫乙○○撿東西，將機車牽到路旁，並告知伊在菜市場做生
    意，現在因為趕時間要先走，當時乙○○在講手機，沒有做
    任何表示等語相符（本院卷第50頁），堪認受處分人所辯屬
    實；又本件車禍發生後，受處分人下車查看乙○○，將系爭
    機車扶起，撿起乙○○掉落地面之物品，受處分人有對乙○○說話，將系爭機車牽到路旁，受處分人在乙○○身旁走來
    走去且說話，乙○○站著，還能走動等情，有本院勘驗光碟
    筆錄（本院卷第57頁）、現場監視錄影光碟1 片（置於本院
    卷第34頁證物袋內）、錄影畫面翻拍照片10幀在卷可參（本
    院卷第64至68頁），可徵受處分人於事故發生後，並未駕車
    逃離現場，確有下車查看乙○○受傷情形，並詢問是否報警
    或作何處理，惟乙○○未出言回應，僅以搖手、搖頭表示，
    受處分人誤認乙○○之意思為不須報警，且見乙○○尚可走
    動、講手機，受傷情形似無大礙才離去，並告知其就在距離
    肇事現場50公尺處之菜市場作生意，乙○○可以去找受處分
    人後始行離開，堪認受處分人並非基於逃逸之意思而離開現
    場。證人甲○○雖證稱：受處分人未於肇事後救護傷患逕行
    離開，即屬違規云云，惟受處分人確有詢問乙○○是否須報
    警或處理，經乙○○上開證述在卷，受處分人係誤認乙○○
    搖手、搖頭表示不須報警或處理而離去，離去前尚自動告知
    在旁邊之菜市場作生意，業如前述，足見受處分人主觀上並
    無逃逸之意思，又無其他證據證明受處分人有駕車肇事致人
    受傷而逕自駛離現場之行為，殊無從遽認其有違反道路交通
    管理處罰條例第62條第3 項、第4 項之故意或過失，原處分
    認受處分人有上揭違規，尚乏依據。
四、綜上所述，本件既查無其他積極證據足以證明受處分人有原
    處分機關所認定前開違規行為之故意或過失，自應為對受處
    分人有利之認定。原處分機關不察，遽為前開裁決，難認允
    當，應認異議為有理由，由本院將原處分撤銷，改諭知受處
    分人不罰。
據上論斷，依道路交通案件處理辦法第20條前段，裁定如主文。
中    華    民    國    98    年    9     月    17    日
                    交通法庭法  官  陳美彤
以上正本證明與原本無異。
如不服本裁定應於送達後5日內向本院提出抗告狀。
                            書記官  吳旻玲
中    華    民    國    98    年    9     月    17    日


司法院資訊處製作；財團法人民間司法改革基金會備份。
